【裁判字號】    99,審訴,193
【裁判日期】    990429
【裁判案由】    毒品危害防制條例
【裁判全文】
臺灣士林地方法院刑事判決             99年度審訴字第193號
公  訴  人  臺灣士林地方法院檢察署檢察官
被      告  甲○○
上列被告因違反毒品危害防制條例案件，經檢察官提起公訴（99
年度毒偵字第174 號），暨移送併案審理（99年度毒偵字第400
號），嗣被告於準備程序時為有罪之陳述，經本院合議庭裁定認
得由受命法官逕以簡式審判程序審理並判決如下：
    主  文
甲○○施用第一級毒品，累犯，處有期徒刑陸月，如易科罰金，
以新臺幣壹仟元折算壹日。注射針筒壹支沒收
    事  實
一、甲○○前於89年間因施用毒品案件，經本院以89年度毒聲字
    第761 號裁定送觀察、勒戒後，認無繼續施用毒品傾向，由
    臺灣士林地方法院檢察署檢察官以89年度偵字第1640號不起
    訴處分確定。又於90年間復因施用第一級毒品案件，經本院
    90年度毒聲字第624 號裁定觀察、勒戒，因認有繼續施用毒
    品傾向，再以91年度毒聲字第518 號裁定令入戒治處所施以
    強制戒治，同案並經本院以91年度訴字第276 號判處有期徒
    刑9 月確定。再於95年4 月間，因三犯施用毒品案件，為臺
    灣臺北地方法院以95年度訴字第912 號判決判處有期徒刑11
    月確定，經減刑為有期徒刑5 月15日，於96年7 月16日執行
    完畢。詎仍不知悔改，仍基於施用第一級毒品海洛因之犯意
    ，於99年1 月7 日下午10時35分許為警採尿往前回溯120 小
    時內某時，在其位於臺北市○○區○○路之住處，以注射針
    筒皮下注射之方式，施用第一級毒品海洛因1 次。嗣警於於
    99年1 月7 日下午6 時50分許，持本院所核發之搜索票前往
    甲○○位在臺北市○○區○○路296 巷11號1 樓住處執行搜
    索，並經甲○○同意採尿檢驗，始悉上情。
二、案經臺北市政府警察局萬華分局報請臺灣士林地方法院檢察
    署檢察官偵查起訴。
    理  由
一、上開犯罪事實，業據被告甲○○於本院準備程序及審理時坦
    承不諱。被告為警查獲後，經警採尿送驗，亦呈現嗎啡陽性
    反應，有臺灣尖端先進生技醫藥股份有限公司99年1 月20日
    所出具之濫用藥物檢驗報告、臺北市政府警察局偵辦毒品案
    件尿液檢體委驗單1 份附卷可稽（見毒偵卷第48、49頁），
    足認被告自白與事實相符，當可採信，本件事證明確，被告
    犯行堪以認定。
二、按施用第一、二級毒品為犯罪行為，毒品危害防制條例第10
    條定有處罰明文。故施用第一、二級毒品者，依前揭規定本
    應科以刑罰。惟基於刑事政策，對合於一定條件之施用者，
    則依同條例第20條、第23條之規定，施以觀察、勒戒及強制
    戒治之保安處分。又毒品危害防制條例於92年7 月9 日修正
    公布，自93年1 月9 日施行。其中第20條、第23條將施用毒
    品之刑事處遇程序，區分為「初犯」及「五年內再犯」、「
    五年後再犯」。依其立法理由之說明：「初犯」，經觀察、
    勒戒或強制戒治後，應為不起訴處分或不付審理之裁定；經
    觀察、勒戒或強制戒治執行完畢釋放後，「五年內再犯」者
    ，因其再犯率甚高，原實施之觀察、勒戒及強制戒治既已無
    法收其實效，爰依法追訴或裁定交付審理。至於經觀察、勒
    戒或強制戒治執行完畢釋放後，「五年後再犯」者，前所實
    施之觀察、勒戒或強制戒治已足以遮斷其施用毒品之毒癮，
    為期自新及協助其斷除毒癮，仍適用「初犯」規定，先經觀
    察、勒戒或強制戒治之程序。從而依修正後之規定，僅限於
    「初犯」及「五年後再犯」2 種情形，始應先經觀察、勒戒
    或強制戒治程序。倘被告於五年內已再犯，經依法追訴處罰
    ，縱其第3 次（或第3 次以上）再度施用毒品之時間，在初
    犯經觀察、勒戒或強制戒治執行完畢釋放五年以後，已不合
    於「五年後再犯」之規定。且因已於「五年內再犯」，顯見
    其再犯率甚高，原實施觀察、勒戒或強制戒治，已無法收其
    實效，即應依同條例第10條處罰（最高法院97年第5 次刑事
    庭會議決議可資參照）。經查，本件被告前因施用毒品案件
    ，經本院89年度毒聲字第761 號裁定送觀察、勒戒後，認無
    繼續施用毒品傾向，由臺灣士林地方法院檢察署檢察官於89
    年10月2 日以89年度偵字第1640號不起訴處分確定。又於90
    年間因施用毒品案件，經本院以90年度毒聲字第624 號裁定
    觀察、勒戒，因認有繼續施用毒品傾向，而以91年度毒聲字
    第518 號裁定令入戒治處所施以強制戒治，並以91年度訴字
    第276 號判決判處有期徒刑9 月確定等情，有臺灣高等法院
    被告前案紀錄表在卷可參，是本件被告於89年初犯經觀察勒
    戒執行完畢釋放5 年內，於90年再犯毒品危害防制條例第10
    條之罪，並經判處罪刑確定後，再犯本件之施用毒品罪，自
    應依法追訴處罰。
三、核被告之所為，係犯毒品危害防制條例第10條第1 項施用第
    一級毒品罪。其因施用而持有第一級毒品之低度行為，應為
    施用第一級毒品之高度行為所吸收，不另論罪。又被告有如
    事實欄所述之前案紀錄，經判處徒刑並執行完畢有臺灣高等
    法院被告前案紀錄表在卷可考，其於有期徒刑執行完畢後5
    年內，再犯本件有期徒刑以上之罪，為累犯，依刑法第47條
    第1 項規定加重其刑。末查，被告供稱：其施用海洛因毒品
    ，是因為罹患甲狀腺癌症，因疼痛的頻率逐漸增高，再加上
    癌症併發症日益明顯，導致其無法正常進食，醫生評估其僅
    有3 、4 年之壽命，原本這兩年已經沒有在碰毒品，實在是
    因為太疼痛所以才吸毒等語，核與卷附行政院國軍退除役官
    兵輔導委員會臺北榮民總醫院診斷證明書、病理報告單所載
    內容相符，堪認所言屬實。由是以觀，被告施用毒品之動機
    ，當係長期病痛折磨，疼痛難忍所致，且被告雖曾多次因施
    用毒品而觸法，惟自96年間因施用毒品案件執行徒刑完畢後
    ，期間並未在因施用毒品案件遭到查獲，其犯罪之動機、目
    的尚屬可憫，且其犯後坦承犯行，態度尚稱良好，若科處法
    定之刑，情輕法重，爰依刑法第59條之規定，酌減其刑。爰
    審酌犯罪之動機、目的、手段、智識程度、生活狀況等一切
    情狀，量處如主文所示之刑，以資懲儆。被告供稱其以針筒
    注射海洛因毒品，該針筒雖未扣案，仍應沒收之。
四、據上論斷，應依刑事訴訟法第273 條之1 第1 項、第299 條
    第1 項前段、毒品危害防制條例第10條第1 項，刑法第11條
    前段、第38條第1 項第2 款、第47條第1 項、第41條第1 項
    、第59條，判決如主文。
五、本案經檢察官曾勁元到庭執行職務。
中    華    民    國    99    年    4     月    29    日
                        刑事第一庭法  官  王沛雷
以上正本證明與原本無異。
如不服本判決，應於收受判決後10日內向本院提出上訴書狀，並
應敘述具體理由。其未敘述上訴理由者，應於上訴期間屆滿後20
日內向本院補提理由書 (均須按他造當事人之人數附繕本)「 切
勿逕送上級法院」。
                                書記官  吳尚文
中    華    民    國    99    年    4     月    29    日
附錄論罪科刑法條：
毒品危害防制條例第10條
施用第一級毒品者，處6月以上5年以下有期徒刑。
施用第二級毒品者，處3年以下有期徒刑。

司法院資訊處製作；財團法人民間司法改革基金會備份。
